【裁判字號】    94,交聲,651
【裁判日期】    950414
【裁判案由】    聲明異議
【裁判全文】
臺灣臺南地方法院交通事件裁定         94年度交聲字第651號
移送機關  臺北市交通事件裁決所
受處分人
即異議人  甲○○
上列受處分人因違反道路交通管理處罰條例案件，對於臺北市交
通事件裁決所九十四年八月十八日所為之裁決處分（處分案號：
北市裁三字第裁二二—ＺＡ0000000號）聲明異議，本院
裁定如下：
    主  文
異議駁回。
    理  由
一、聲明異議意旨略以：受處分人即異議人甲○○於民國九十二
    年一月二十四日上午九時二十二分許，駕駛車牌號碼ＤＳ－
    三三五二號自用小客車，行經最高限速為時速九十公里之國
    道二號高速公路西向九．六公里處時，雖有駕車速度超過最
    高速限達時速一百零一公里之事實，並經內政部警政署國道
    公路警察局第一警察隊警員開單舉發。然此係因為當時在異
    議人所駕駛車輛後方之車輛駕駛人，不斷加速，並對異議人
    所駕駛之車輛閃黃燈及鳴按喇叭，異議人為避免遭該車追撞
    ，故加速向前行駛，導致有超速違規之情事，而超速違規照
    片僅拍到異議人所駕駛車輛之車頭及前方，照片並未能顯現
    異議人所述之情況，然不能因此即認異議人之陳述為不實。
    從而，異議人不服原裁處，而提起本件異議。
二、按汽車行駛於高速公路，而不遵管制之規定者，處汽車駕駛
    人新臺幣三千元以上六千元以下罰鍰，並記違規點數一點，
    道路交通管理處罰條例第三十三條第一項及第六十三條第一
    項第一款分別定有明文；又汽車行駛高速公路應依速限標誌
    指示，高速公路交通管制規則第五條第一項前段亦規定甚明
    ；次按，汽車駕駛人有違規行為經以科學儀器取得證據資料
    者，當場不能或不宜攔截製單舉發者，得對汽車所有人逕行
    舉發處罰；至前項逕行舉發，應記明車輛牌照號碼、車型等
    可資辨明之資料，查明汽車所有人姓名或名稱、住址後，製
    單舉發處罰之，道路交通管理處罰條例第七條之二第一項第
    六款及第二項亦分別規定甚明。
三、經查：
  （一）異議人甲○○並不否認於上述時間，駕駛上開小客車，
        行經最高限速為時速九十公里之國道二號高速公路西向
        九．六公里處時，有行車速度超過最高速限達時速一百
        零一公里，而經內政部警政署國道公路警察局警員以雷
        達測速器照相儀器測得該車當時行車速度為時速一百零
        一公里並拍照採證後，開單舉發等情，且有內政部警政
        署國道公路警察局公警局交字第ＺＡ0000000號
        舉發違反道路交通管理事件通知單一紙及採證照片一張
        附卷可稽。因此，異議人於前述時、地，駕車行經最高
        速限為時速九十公里之路段時，其行車速度為時速一百
        零一公里，而有超速之違規行為，應可認定。
  （二）異議人雖辯稱當時駕車行駛於其後方之駕駛人，不斷加
        速逼近其所駕駛之小客車，並對異議人所駕駛之車輛閃
        黃燈及嗚按喇叭，其為避免遭該車追撞，故加速向前行
        駛，才導致有超速違規之情事云云，然按為避免自己或
        他人生命、身體有緊急危難而出於不得已之情形下，固
        得主張緊急避難而免除行政罰責，然異議人就其前開辯
        詞之真實性，已具狀表示其並無法提出任何證據供本院
        調查，而觀諸上揭採證相片，顯示異議人違規超速行駛
        當時，其所駕駛之車輛右側，尚有其他車道，且均無車
        輛行駛，是縱異議人上開所辯為真，然依當時情況判斷
        ，異議人並非無變換車道之可能性，則異議人是否確已
        遭遇「生命、身體有緊急危難」之情形，即非無疑。況
        依異議人上開所辯之情節觀之，當時顯僅是異議人心理
        上有不安之情形，難認危難已發生，自與緊急避難之要
        件不符。綜此，異議人自難主張緊急避難而免除其交通
        違規罰責。
四、綜上所述，異議人甲○○於上述時、地，駕駛小客車經執勤
    警員以雷達測速照相儀器，測得行車速度有超過最高速限之
    違規事實既無疑問，則原處分機關即臺北市交通事件裁決所
    據此並引用上開道路交通管理處罰條例第三十三條第一項及
    第六十三條第一項第一款等規定，並參照違反道路交通管理
    事件統一裁罰基準表之相關內容，進而裁處異議人罰鍰新臺
    幣三千元，並記違規點數一點，經核亦無違法或不當之處。
    ，而本件異議內容，經核並無理由，故應予以駁回。
五、據上論斷，應依道路交通案件處理辦法第十九條，裁定如主
    文。
中    華    民    國    95    年    4     月    14    日
                          交通法庭   法  官  莊玉熙
以上正本證明與原本無異。
如不服本裁定應於送達後五日內向本院提出抗告狀（應附繕本）
。
                                     書記官  劉鴻瑛
中    華    民    國    95    年    4    月    17    日


司法院資訊處製作；財團法人民間司法改革基金會備份。
